【裁判字號】    99,交上訴,77
【裁判日期】    990923
【裁判案由】    公共危險
【裁判全文】
臺灣高等法院刑事判決                99年度交上訴字第77號
上  訴  人  臺灣桃園地方法院檢察署檢察官
被      告  乙○○
上列上訴人因被告公共危險案件，不服臺灣桃園地方法院98年度
交訴字第49號，中華民國99年4 月12日第一審判決（起訴案號：
臺灣桃園地方法院檢察署98年度偵字第377 號），提起上訴，本
院判決如下：
    主  文
上訴駁回。
    理  由
壹、程序部分：
    被告經合法傳喚，無正當之理由不到庭者，得不待其陳述，
    逕行判決，刑事訴訟法第371 條定有明文。本件被告經合法
    傳喚，無正當之理由於審判期日不到庭，爰不待其陳述，逕
    行判決。
貳、證據能力之認定部分：
    按被告以外之人（包括證人、鑑定人、告訴人、被害人及共
    同被告等）於審判外之陳述雖不符刑事訴訟法第159條之1至
    之4等4條之規定，而經當事人於審判程序同意作為證據，法
    院審酌該言詞陳述或書面陳述作成時之情況，認為適當者，
    亦得為證據；當事人、代理人或辯護人於法院調查證據時，
    知有刑事訴訟法第159條第1項不得為證據之情形，而未於言
    詞辯論終結前聲明異議者，視為有前項之同意，同法第159
    條之5 定有明文。立法意旨在於傳聞證據未經當事人之反對
    詰問予以核實，原則上先予排除。惟若當事人已放棄反對詰
    問權，於審判程序中表明同意該等傳聞證據可作為證據；或
    於言詞辯論終結前未聲明異議，基於尊重當事人對傳聞證據
    之處分權，及證據資料愈豐富，愈有助於真實發見之理念，
    且強化言詞辯論主義，使訴訟程序得以順暢進行，上開傳聞
    證據亦均具有證據能力。查本件下列所引用之被告以外之人
    於審判外之供述或非供述證據，因公訴人及被告均已分別於
    本院準備程序、審判程序中表示無意見（見本院卷第31頁反
    面），且迄至言詞辯論終結前未再聲明異議，而本院審酌上
    開供述或非供述等證據資料製作時之情況，無不當取供及證
    明力明顯過低之瑕疵，認以之作為證據應屬適當，故揆諸前
    開規定，認前揭證據資料應有證據能力。
參、實體部分：
一、公訴意旨略以：被告乙○○於民國（下同）97年11月2 日凌
    晨2 時25分許，騎乘車牌號碼TE6-856 號輕型機車搭載友人
    甲○○，行經桃園縣龍潭鄉○○路54巷1884號電線桿前，不
    慎撞擊路旁電線桿而人車倒地，致甲○○受有頭部擦傷等傷
    害（過失傷害部分，未據告訴），詎被告於騎車肇事致甲○
    ○受有上開傷害，竟未留於現場提供必要之救助，反自現場
    逃逸，因認被告涉犯刑法第185 條之4 之肇事遺棄罪嫌。
二、按犯罪事實應依證據認定之，無證據不得認定犯罪事實，不
    能證明被告犯罪者，應諭知無罪之判決，刑事訴訟法第154
    條第2 項、第301 條第1 項分別定有明文。又犯罪事實之認
    定，應憑證據，如未能發現相當證據，或證據不足以證明，
    自不能以推測或擬制之方法，作為裁判基礎；且認定犯罪事
    實所憑之證據，雖不以直接證據為限，間接證據亦包括在內
    ，然而無論直接證據或間接證據，其為訴訟上之證明，須於
    通常一般之人均不致有所懷疑，而得確信其為真實之程度者
    ，始得據為有罪之認定，倘其證明尚未達到此一程度，而有
    合理之懷疑存在而無從使事實審法院得有罪之確信時，即應
    由法院為諭知被告無罪之判決（最高法院40年臺上字第86號
    、76年臺上字第4986號判例意旨參照）。再檢察官對於起訴
    之犯罪事實，仍應負提出證據及說服之實質舉證責任，倘其
    所提出之證據，不足為被告有罪之積極證明，或其指出證明
    之方法，無從說服法院以形成被告有罪之心證，基於無罪推
    定之原則，自應為被告無罪判決之諭知（最高法院92年度臺
    上字第128 號判例意旨參照）。
三、公訴人認被告乙○○涉有肇事遺棄罪嫌，無非係以被告之供
    述、證人甲○○、李華龍之證述及警製報告等為其主要論據
    。惟訊據被告堅決否認有肇事遺棄之犯行，辯稱：伊離開現
    場是為了去求救，伊有去找李華龍，但沒有人回應，伊也有
    回家找伊父母，但也是沒有回應，伊當時很急，一時沒想到
    可用甲○○之手機求救，伊沒有遺棄甲○○之意等語。
四、經查，被告騎乘上開機車搭載飲酒後之友人甲○○欲前往李
    華龍住處，途中因有小動物突然衝出，致被告不慎人車倒地
    ，甲○○因此受有頭部擦傷之傷害，及被告於車禍後確已離
    開車禍現場等情，為被告所不否認（見偵卷第4 、5 、32、
    33頁），並經證人甲○○於警詢、偵查中證述明確在卷（見
    偵卷第7 至9 頁、第33頁）；此外，並有桃園縣政府警察局
    道路交通事故當事人登記聯單、調查報告表(一)(二)、照片黏貼
    紀錄表等在卷可考（見偵卷第21至28頁），堪認為真實。惟
    被告辯稱伊離開肇事現場係去找友人及回家求救，並無肇事
    遺棄之意等語。是本件被告於搭載甲○○途中肇事後離開現
    場，固為真實，惟其肇事後離開現場，究係為逃避責任抑或
    為對外求救，厥為本件審究之重點。查：
  (一)證人甲○○於警詢時供稱：「（問：你於何時？何地？駕駛
    何種車輛與何人發生車禍？車禍如何發生請詳述？）我在97
    年11月2 日晚上2 時25分許，在龍潭中興路54巷內（01884
    號電線桿）前。我當天在我堂哥朋友家中喝酒後，被綽號『
    小明」的人（即被告）騎我的機車TE6-856 號輕機車要載我
    去找朋友李華龍，車禍怎麼發生的，我都不記得」等語（見
    偵卷第7 頁）；而依甲○○經送醫後抽血檢驗結果，其酒精
    濃度高達219MG/DL（換算呼氣酒精濃度為每公升1.09毫克）
    ，此有國軍桃園總醫院一般生化檢驗報告單乙紙在卷可憑（
    見偵卷第15頁），顯見甲○○於搭乘被告所騎駛之機車時已
    呈明顯酒醉狀態無疑。是被告於警詢時供稱：後面載著乘客
    陳鴻明，因甲○○喝酒醉，所以伊一面用手扶著他，一邊騎
    車，忽然路上出現一隻貓，我便往右閃避，輪胎壓到泥土路
    面，我才失控打滑跌倒肇事並撞到電線桿等語（見偵卷第4
    頁），核與證人甲○○上開所述及抽血檢驗結果大致相符。
    是被告於甲○○酒醉後受託騎乘甲○○之機車搭載甲○○前
    往李華龍住處途中，既已以一手扶著甲○○，一手扶著機車
    手把，謹慎防護坐在後座之甲○○，避免甲○○因酒醉而自
    機車上跌落地面之方式騎駛機車，顯見被告於騎駛機車過程
    中確有將甲○○安全送達李華龍住處之心意，實難僅因被告
    於車禍後離開現場乙節，即遽爾推認被告有肇事遺棄之犯意
    。
  (二)又查本件肇事地點為桃園縣龍潭鄉○○路54巷1884號電線桿
    前，地處偏僻之巷道，且發生時間係於案發當日凌晨2 時25
    分之深夜，依該時間、地點觀之，行經該處之行人、車輛必
    屬稀少，被告於車禍發生後，捨棄枯留現場等候路過之人協
    助報警或呼叫救護車，改而自行前往他處求救，衡諸一般社
    會生活之經驗法則觀之，不僅無遺棄之意思，反而更能有效
    爭取救護甲○○之機會。至甲○○身上雖有行動電話得用以
    求救，此已據證人甲○○供明在卷，且為被告所不爭執，然
    該行動電話並非被告所有，且依一般人於甫發生車禍時，難
    免因心神慌亂而有思慮未周之情形，是被告於發生車禍時，
    未想到尚有甲○○之行動電話可用，而前往他處求救等情，
    亦無明顯違背常情之處，自尚難僅以被告未思及使用甲○○
    之行動電話向外求救乙節，即率爾推認被告有肇事遺棄之主
    觀犯意。
  (三)再查，本件車禍之地點與被告住處及李華龍住處間之距離分
    別為1.5 公里及7 、800 公尺等情，業據證人李華龍於偵訊
    時具結後證述在卷（見偵卷第33至34頁），並有桃園縣政府
    警察局龍潭分局99年3 月1 日龍警分刑字第0999007972號函
    乙紙在卷可稽（見原審卷第13頁）；而該等距離均為一般人
    步行或跑步約10分鐘即可到達；是被告於肇事後分別前往各
    該處所求救，衡情亦無違情悖理之處。至被告前往住處及李
    華龍住處求救雖無成效，且證人李華龍於偵查中亦證稱：未
    遇被告至伊家中求救等語（見偵卷第34頁）。然查，本件肇
    事時間既在凌晨2 時左右，當時一般人多已入睡，且為睡眠
    較深而不易叫醒之時間，被告辯稱伊跑回家求助，父母並未
    回應等情，尚難認屬虛妄；再依證人李華龍於警詢時供稱：
    「我大約是2 日凌晨2 時27分出門買東西，就發現甲○○倒
    在路上。甲○○打給我大約是2 日凌晨2 時11分左右」等語
    （見偵卷第12頁），則證人李華龍於本件車禍發生時雖尚未
    入睡，然既已出門，復於路途中發現甲○○受傷倒地，則倘
    被告前往李華龍住處求救，當時李華龍是否因已出門而未與
    被告相遇，亦非全無可能。是縱依證人李華龍上開所述，亦
    難遽認被告所辯伊有前往李華龍住處求救乙節，全然不足採
    信。又本件車禍之地點與國軍804 醫院間之距離雖為950 公
    尺（見桃園縣政府警察局龍潭分局99年3 月1 日龍警分刑字
    第0999007972號函，原審卷第13頁），較車禍地點與被告住
    處間之距離為短，然兩者相差僅為500 公尺，被告選擇自己
    較熟悉之住處為求救地點，而未直接前往國軍804 醫院求救
    ，亦尚未背於常理，自難僅因被告未直接前往國軍804 醫院
    求救，即遽認被告因一時害怕不敢面對而逃離現場。況依被
    告於前往自己及李華龍住處求助無門後，隨即返回肇事地點
    ，並前往國軍804 醫院尋找甲○○乙節觀之，倘被告於肇事
    後有躲避、逃逸責任之意，儘可一走了之，又豈有前往醫院
    看護甲○○，而不虞遭人發現之理。
  (四)綜上所述，本件公訴人提出之證據，尚未達於通常一般之人
    均不致有所懷疑，而得確信其為真實之程度。此外，復查無
    其他積極證據，足認被告有公訴人所指之肇事遺棄犯行，自
    應認被告之犯罪尚屬不能證明。
五、原審以被告之犯罪不能證明，而諭知被告無罪之判決，經核
    尚無違誤。檢察官提起上訴，猶執前詞，以：被告於警詢時
    即已自承見被害人甲○○之頭部及耳朵流血，可見被告知悉
    甲○○其時傷勢嚴重，自應迅速將甲○○送醫救治，且被告
    亦自承知悉甲○○隨身帶有行動電話，然竟未以之對外求救
    ，其所為已令人起疑；且肇事地點至國軍桃園總醫院約950
    公尺，至被告住處則為1500公尺之距離，被告若欲求救，自
    應迅速至上開醫院請求協助，惟竟捨近求遠、返回住處，而
    於3 、40分鐘後始返回現場查看，其所為自與因一時害怕不
    敢面對而逃離現場者無異；況被告雖辯稱曾前往證人李華龍
    住處欲求救，惟證人李華龍則稱被告未前往其住處等語，且
    證人李華龍之住處離肇事現場亦有7 、800 公尺之遠，被告
    若欲求援，自應前往上開醫院，而無須多次往返其住處及李
    華龍住處者，甚且被告自稱其亦同受有傷害，自更應前往醫
    院就診，而非如其所辯於路上奔走者，是被告此部分所辯自
    無足採；再被告事後至醫院亦未表明其為肇事者，亦據其自
    承無訛，被告若全無躲避、逃逸之意，其自應即刻表明其為
    肇事者，足見其於肇事之初，確有逃逸之意無疑云云，而指
    摘原審判決不當。惟查本案並無積極證據足認被告有公訴人
    所指之肇事遺棄罪嫌，此業據原審於判決理由內詳予論述，
    且並無違背經驗法則及論理法則。又按證據之取捨及證據證
    明力如何，均屬事實審法院得自由裁量、判斷之職權，苟其
    此項裁量、判斷，並不悖乎通常一般之人日常生活經驗之定
    則或論理法則，且於判決內論敘其何以作此判斷之心證理由
    者，即不得任意指摘其為違法。檢察官上訴，仍執陳詞，對
    於原審依職權所為之證據取捨以及心證裁量，重為爭執，無
    從使本院形成被告有罪之心證，且並未提出其他積極證據以
    供調查，而所指被告犯罪事證亦未達於通常一般之人均不致
    有所懷疑而得確信被告犯罪之程度，是檢察官上訴，為無理
    由，應予駁回。
據上論斷，應依刑事訴訟法第368 條、第371 條，判決如主文。
本案經檢察官黃朝貴到庭執行職務。
中    華    民    國    99    年    9     月    23    日
            刑事第十四庭  審判長法  官  陳志洋
                                法  官  謝靜恒
                                法  官  謝靜慧
以上正本證明與原本無異。
如不服本判決，應於收受送達後10日內向本院提出上訴書狀，其
未敘述上訴之理由者並得於提起上訴後10日內向本院補提理由書
（均須按他造當事人之人數附繕本）「切勿逕送上級法院」。
                                書記官  陳泰寧
中    華    民    國    99    年    9     月    28    日

司法院資訊處製作；財團法人民間司法改革基金會備份。
